【裁判字號】    94,訴,1628
【裁判日期】    950227
【裁判案由】    給付借款
【裁判全文】
臺灣臺南地方法院民事判決              94年度訴字第1628號
原      告  臺灣土地銀行股份有限公司
法定代理人  張義雄
訴訟代理人  黃聖訓
被      告  乙○○
            甲○○○○○○
上列當事人間請求給付借款事件，本院於民國九十五年二月十六
日言詞辯論終結，判決如下：
    主  文
被告應連帶給付原告新台幣肆佰拾肆萬柒仟佰玖拾伍元，其
中肆佰零貳萬伍仟捌佰玖拾貳元自民國九十四年七月二十三日起
至清償日止，按年息百分之八點六計算之利息，暨自民國九十四
年七月二十三日起至清償日止，按上開利率百分之二十計算之違
約金。
訴訟費用由被告連帶負擔。
    事實及理由
一、按共同訴訟之被告數人，其住所不在一法院管轄區域內者，
    各該住所地之法院俱有管轄權。民事訴訟法第二十條前段定
    有明文。被告乙○○住所雖設於台北市內湖區，惟共同被告
    呂幸澄之住所地在本院管轄區域，且兩造就本件借款債務，
    已合意以本院為第一審管轄法院，有原告提出被告二人分別
    簽立之授信約定書二紙在卷可憑，本院自有管轄權，合先說
    明。
二、被告乙○○、甲○○○○○○均受合法通知，未於言詞辯論
    期日到場，核無民事訴訟法第三百八十六條所列各款情形，
    爰依原告聲請，由其一造辯論而為判決。
三、原告起訴主張：
    (一)被告呂樹梅即呂幸澄與被告乙○○，於民國（下同）八十
      八年六月二十一日向原告借款新台幣（下同）四百五十萬
      元，借款期限自八十八年六月二十一日起至一百零三年六
      月二十一日止，共十五年，分一百八十期按月平均攤還本
      金，利息按借款餘額計付。並約定利息按原告基本放款利
      率加年利率百分之一點三一計算（即加五點二四碼），嗣
      後隨同基本放款利率調整而調整，嗣再於八十八年九月二
      十二日約定調降○點八碼。逾期償付本息時，除按約定利
      率支付遲延利息外，並按借款餘額，自應償付之日起，逾
      期在六個月以內，按約定放款利率之一成，逾期六個月以
      上者，就超過部分，按約定放款利率二成計算違約金。另
      約定全體借款人對於全部借款各負全部給付之責。復立授
      信約定書，約定任何一宗債務不依約清償本金時，或任何
      一宗債務不依約付息時，視為全部到期。被告對原告負擔
      數宗債務時，如清償人所提出之給付不足清償全部債務者
      ，依民法第三百二十一至三百二十二條規定抵充。
    (二)詎被告未依約清償本息，原告聲請裁定拍賣抵押物，經本
      院九十四年度執字第八五三四號強制執行拍賣抵押物，於
      九十四年七月二十二日受償一百八十五萬八千六百十七元
      ，尚積欠如主文所示之本金、利息暨違約金。爰依消費借
      貸之法律關係，聲明請求判決如主文所示。
四、原告主張之事實，業據提出與其所述相符之借據一紙、授信
    約定書二紙、放款付出傳票、轉帳收入傳票各一紙、入戶電
    匯申請書乙紙、放款帳卡一紙（以上均經核對原本無訛，以
    影本附卷）、調降利率申請書、分配表、基本放款利率變動
    表、被告戶籍謄本二件等為證。並經本院依職權調閱本院九
    十四年度執字第八五三四號拍賣抵押物強制執行案卷審核無
    訛。被告對於原告主張之事實，已於相當時期受合法通知，
    未於言詞辯論期日到場，亦未提出書狀或證據資料爭執，以
    供本院審酌，依民事訴訟法第二百八十條第三項準用同法第
    一項之規定，應視同自認原告主張之事實，是依上開證據資
    料，堪信原告之主張為真實。
五、按清償人所提出之給付，應先抵充費用，次充利息，次充原
    本；其依前二條之規定抵充債務者亦同，民法第三百二十三
    條定有明文。至於違約金之性質則與利息不同，民法既無違
    約金儘先抵充之規定，其抵充之順序，應在原本之後，從而
    除當事人另有特別約定外，債權人尚難以違約金優先於原本
    抵充而受清償（最高法院八十年度台上字第三九○號判決意
    旨參照）。本件兩造於授信約定書第八條約定「立約人（即
    被告）對貴行（即原告）負擔數宗債務時，如清償人所提出
    之給付不足清償全部債務者，依民法第三二一條至三二三條
    之規定為抵充。但貴行指定抵充之方法及順序，較民法第三
    二三條之規定更有利於立約人時，從貴行之指定。」，準此
    ，原告於九十四年七月二十二日自本院九十四年度執字第八
    五三四號強制執行程序中受償之一百八十五萬八千六百十七
    元，其抵充之順序自應先抵充執行費七千七百元，次充自八
    十九年九月二十一日起至九十四年七月二十二日止之利息，
    次充原本，次再抵充違約金，本件就原告前開受償金額自應
    依上開順序予以抵充，其抵充方式如附表計算式所示。從而
    ，原告以強制執行受償之金額依上開順序抵充後，就其受償
    不足部分（如主文所示之金額暨利息、違約金），本於消費
    借貸之法律關係請求被告如數給付，即為有理由，應予准許
    。
六、結論：本件原告之訴為有理由，依民事訴訟法第三百八十五
    條第一項、第八十五條第二項，判決如主文。
中    華    民    國    95    年    2     月    27    日
                  民事第一庭    法  官  林逸梅
右為正本係照原本作成。
如不服本判決，應於送達後廿日內，向本院提出上訴狀並表明上
訴理由，如於本判決宣示後送達前提起上訴者，應於判決送達後
廿日內補提上訴理由書（須附繕本）。
中    華    民    國    95    年    2     月    27    日
                                書記官  楊建新
附表（抵充計算式）：
一、94年執字第8534號強制執行事件，原告之債權如下：
    本  金：4,150,000元
    利  息：自89年9月21日起至清償日止，按年息8.6%計算。
    違約金：自89年10月22日起至清償日止，逾期在六個月以內
            ，按前開利率10%，逾期超過六個月者，按前開利
            率20% 計算。
二、94年7月22日受償1,858,617元
    (一)先抵充執行費7,700元，餘額1,850,917元
      （1,858,617－7,700＝1,850,917）
    (二)再抵充89年9月21日起至94年7月22日止之利息1,726,
      809元，餘額124,108元
      （1,850,917－1,726,809＝124,108）
    (三)再抵充本金4,150,000，本金不足4,025,892元
      （124,108－4,150,000＝-4,025,892）
    (四)89年10月22日起至94年7月22日止之違約金321,503元，未
      能抵充。
三、被告應連帶給付之金額為4,347,395元（本金4,025,892元加
    未受償違約金321,503元），其中本金4,025,892元自94年7
    月23日起至清償日止，按年息8.6%計算利息，並自94年7 月
    23日起至清償日止，按上開利率百分之二十計算違約金。


司法院資訊處製作；財團法人民間司法改革基金會備份。
